臺灣新竹地方法院刑事判決　　　　　　　 99年度訴字第262號
公　訴　人　臺灣新竹地方法院檢察署檢察官
被　　　告　呂良慧
選任辯護人　財團法人法律扶助基金會文志榮律師
被　　　告　曾正安
選任辯護人　財團法人法律扶助基金會魏翠亭律師
被　　　告　甘燕妮
選任辯護人　財團法人法律扶助基金會鄒玉珍律師
被　　　告　鄭慶原
選任辯護人　財團法人法律扶助基金會許麗美律師
上列被告等4 人因強盜案件，經檢察官提起公訴（98年度偵字第
7090號），本院判決如下︰
    主  文
呂良慧共同犯剝奪他人行動自由罪，累犯，處有期徒刑貳年貳月
。
曾正安共同犯剝奪他人行動自由罪，累犯，處有期徒刑貳年貳月
。
甘燕妮共同犯剝奪他人行動自由罪，處有期徒刑壹年陸月。
鄭慶原無罪。
    事  實
一、呂良慧前於民國95年間因詐欺案件，經本院以94年度竹簡字
    第858 號判決判處有期徒刑4 月確定，於95年6 月26日執行
    完畢。曾正安前於93年間曾因連續施用第一級毒品、第二級
    毒品案件，經本院以93年度訴字第304 號判決分別判處有期
    徒刑1 年2 月、10月，並定其應執行有期徒刑1 年8 月確定
    ，復於94年間因連續轉讓第一級毒品案件，經本院以94年度
    訴字第255 號判決判處有期徒刑1 年4 月確定，上開案件再
    經本院以96年度聲減字第345 號裁定分別減刑後，定其應執
    行有期徒刑1 年6 月確定，於96年7 月21日縮刑期滿執行完
    畢。
二、呂良慧係曾正安之乾妹妹，於97年間經曾正安介紹認識葉佳
    ，進而與葉佳成為男女朋友，同居於葉佳所租賃位於
    新竹市○○街22巷4 號102 號房間。於97年7 月間呂良慧因
    不滿葉佳無故向其提出分手，且認為葉佳於兩人交往期
    間曾以手機偷偷拍攝呂良慧之裸露照片，遂向居住在隔壁租
    屋處即新竹市○○街22巷4 號103 號房之曾正安哭訴此事，
    曾正安得悉後非常生氣，欲為呂良慧出頭，並欲向葉佳索
    取賠償費用，竟與呂良慧、同居人甘燕妮、姓名年籍不詳綽
    號「阿鋒」、「阿昌」之成年男性友人共同基於以強暴方法
    剝奪他人行動自由之犯意聯絡，先由曾正安委由甘燕妮於97
    年7 月25日近中午之某時許，以行動電話連絡葉佳謊稱：
    有「好料」（即第二級毒品安非他命）可供吸食云云，誘騙
    葉佳返回曾正安、甘燕妮所居住之上開103 號房間內，迨
    葉佳於當日中午經甘燕妮為其開門進入103 號房內，呂良
    慧亦從102 號房來到103 號房內後（按：此時鄭慶原亦隨同
    呂良慧來到103 號房，然並無積極證據證明鄭慶原共同犯罪
    ，詳下述），曾正安即翻臉喝令葉佳脫光身上全部衣褲、
    光著身體下跪、交出身上手機，以防止葉佳逃跑，曾正安
    、呂良慧當場查閱葉佳手機內確實有女性裸照後，更加認
    定葉佳曾偷拍呂良慧裸露照片，除出口責罵葉佳外，並
    均出手甩葉佳巴掌或毆打葉佳，甘燕妮、「阿昌」、「
    阿鋒」見狀亦上前對葉佳拳打腳踢（葉佳事後並未前往
    醫院驗傷，就曾正安等人涉犯之傷害犯行並未提出告訴）。
三、嗣曾正安詢問葉佳如何處理以手機拍攝呂良慧裸照之賠償
    問題，葉佳雖認其並無拍攝呂良慧之裸露照片，然因曾正
    安等人對其施以上開強暴行為，深知倘不同意賠償，當天恐
    無法離開現場，乃被迫提出賠償新臺幣（下同）數萬元之方
    案，惟遭呂良慧等人悍然拒絕，呂良慧並故作姿態稱：縱使
    200 萬元也不同意和解等語，經葉佳苦苦哀求，曾正安亦
    勸呂良慧接受後，呂良慧始同意調降以100 萬元作為和解條
    件，曾正安、呂良慧乃要求葉佳簽立面額100 萬元之和解
    書（即葉佳所稱之借據）1 張及面額各20萬元之本票5張
    作為擔保，葉佳簽立完畢並當場交予呂良慧收執後，曾正
    安、呂良慧等人仍不讓葉佳離去，並要求葉佳應以電話
    向友人籌措款項，葉佳為求能儘早平安脫身，且曾正安亦
    曾揚言稱：如不籌款要活活打死伊等語，乃以電話聯絡住在
    桃園縣桃園市內之乾媽謝鳳廷，說服謝鳳廷同意借款後，曾
    正安、呂良慧為確保當場拿到款項，乃欲強行陪同葉佳前
    往，然因曾正安因故不方便開車，呂良慧復無駕駛執照，呂
    良慧乃以行動電話連絡姓名年籍不詳、綽號「阿信」之成年
    男性友人至現場（無積極證據證明有犯意聯絡），由「阿信
    」駕駛葉佳所有之4272—MV號自用小客車搭載呂良慧、曾
    正安、葉佳等3 人，一同前往謝鳳廷位於桃園市○○里○○
    鄰○○○街住處附近，先由葉佳下車與謝鳳廷商談借款事
    宜，謝鳳廷見葉佳苦苦哀求，且身上明顯有被打痕跡，倍
    感不忍乃同意借款，並坐車隨同葉佳、呂良慧、曾正安等
    人先前往「桃園水汴頭郵局」提領現金30萬元（本次係由曾
    正安陪同葉佳、謝鳳廷入內提領），該30萬元經交給曾正
    安轉交呂良慧收執後，再推由葉佳駕駛轉往「桃園郵局總
    局」提領現金75萬元（多領5 萬元係謝鳳廷另應葉佳之請
    求，同意借予葉佳之生活費用），葉佳旋亦將該75 萬
    元中之70萬元現金交予曾正安轉交呂良慧收執，換回其所簽
    立之和解書（借據）1 張、本票5 張後，即當場將該和解書
    （借據）、本票撕毀，嗣呂良慧、曾正安與葉佳共同駕車
    返回新竹上開住處附近後，始同意葉佳離開，其等與甘燕
    妮等人即共同以上開方式非法剝奪葉佳之行動自由數個小
    時，所得款項多數則由呂良慧、曾正安朋分花用殆盡。嗣葉
    佳原不欲追究此事，然事後司法警察於98年初輾轉獲得線
    報知悉此事後，主動介入調查，陸續約談葉佳、甘燕妮等
    人而循線查獲上情。
四、案經新竹市警察局第三分局報告臺灣新竹地方法院檢察署檢
    察官偵查起訴。
    理  由
壹、有罪部分：
一、證據能力部分：
    按被告以外之人於審判外之陳述，雖不符前四條之規定，而
    經當事人於審判程序同意作為證據，法院審酌該言詞陳述或
    書面陳述作成時之情況，認為適當者，亦得為證據；又當事
    人、代理人或辯護人於法院調查證據時，知有第159 條第1
    項不得為證據之情形，而未於言詞辯論終結前聲明異議者，
    視為有前項之同意，刑事訴訟法第159 條之5 第1 項、第2
    項分別定有明文。本案以下所引用被告等4 人以外之人於審
    判外之言詞或書面陳述，雖均屬傳聞證據，惟檢察官、被告
    及辯護人並不爭執證據能力（見本院卷頁60、75、83、頁92
    背面、頁217 背面，另辯護人鄒玉珍、許麗美律師所爭執者
    ，僅係認被告以外之人於警詢之陳述無證據能力，然本判決
    並無引用該等證據作為論斷被告曾正安等3 人有罪之證據，
    併此敘明），本院審酌上開證據作成時亦無不適當之情形，
    認均具證據能力。
二、(一)訊據被告曾正安固坦承：伊因聽聞被告呂良慧告知，葉佳
    偷拍呂良慧之裸照，因此請同居人即被告甘燕妮以行動電
    話聯絡葉佳，以有毒品可以施用為由誘騙葉佳到伊居住
    之103 號房，葉佳到了103 號房，伊從葉佳手機中確實
    看到呂良慧裸照後，一時生氣才會打被害人一巴掌，並叫葉
    佳脫衣服、跪下、交出手機等情，然矢口否認有何對葉佳
    剝奪行動自由、強制簽本票等犯行，辯稱：伊並沒有強逼
    葉佳賠償100 萬元，伊僅有問葉佳要怎麼解決，係葉佳
    自己說願意賠償呂良慧100 萬元的，伊就幫葉佳向被告
    呂良慧說項，請被告呂良慧接受，嗣後是葉佳自願簽本票
    ，自願帶伊等人前往桃園找其乾媽謝鳳廷借款的；又伊一開
    始有請警員李江河過來，警員李江河來的時候，是葉佳自
    己跟警察說想要跟伊等和解，不願報警，倘伊等真的有強迫
    葉佳，何以葉佳於警察來的時候，或者和謝鳳廷在桃園
    郵局領款的時候，不趁機求救或逃脫等語。(二)訊據被告呂良
    慧固坦承：伊向乾哥哥即被告曾正安哭訴葉佳拍攝伊之裸
    照，被告曾正安就很生氣地表示要幫伊出氣，並以吸食毒品
    為由叫葉佳回來，葉佳進到103 號房，伊隨後進入之後
    ，一時生氣有出手打葉佳，但只有打一巴掌，現場曾正安
    等人確實有叫葉佳把手機交出來，並叫葉佳脫衣服、跪
    下等情，然亦矢口否認有何對葉佳剝奪行動自由、強制簽
    本票等犯行，辯稱：當時葉佳說要以2- 3萬元解決，伊雖
    然很生氣，但僅有說就算200 萬元也不願跟葉佳和解，是
    葉佳自己說願以100 萬元和解的，伊原本不願意，是經由
    曾正安勸說才接受的，後來也是葉佳自願說要簽本票、和
    解書，主動說要帶伊等到桃園找其乾媽謝鳳廷借錢給伊等的
    ，期間葉佳於經過高速公路休息站時，或者下車與謝鳳廷
    談話時，或者進郵局領錢時，均大可求救或逃脫，為何均沒
    有求救，可見都是葉佳自願的等語。(三)訊據被告甘燕妮固
    坦承：被告曾正安叫伊以施用毒品為餌，打電話騙葉佳回
    103 號房，葉佳來了之後，伊為葉佳開門讓葉佳進來
    ，曾正安、呂良慧有毆打葉佳，並叫葉佳脫衣服、跪下
    ，伊也有打葉佳一巴掌，踹葉佳一腳，期間有聽到曾正
    安、呂良慧要求葉佳針對裸照的事情賠償等情，惟亦矢口
    否認有何對葉佳剝奪行動自由、強制簽本票之犯行，辯稱
    ：被告曾正安叫伊打電話騙曾正安回來時，伊並不清楚曾正
    安、呂良慧要對葉佳做什麼，伊純粹是聽從曾正安的指示
    才打電話約葉佳到103 號房內，因為葉佳承認有偷拍呂
    良慧的裸照，伊一時生氣才會打葉佳，後來伊就出去買飲
    料，並不在現場，並不知悉葉佳被強迫簽下本票之過程，
    之後伊回來後雖然知道被告曾正安、呂良慧要和葉佳至桃
    園領錢，但伊並沒有跟著前往參與等語。
三、經查：上開犯罪事實，有下列證據可資證明：
  (一)證人即被害人葉佳於本院審理中到庭證稱：
  1.「（97年7 月25日中午你為何會回到新竹市○○街22巷4 號
    租屋處這個地點？）曾正安打電話給我。…（是否如你在警
    詢所述，曾正安打電話是跟你說有好料的，就是安非他命可
    以吸食，叫你過去？）對，好像是這樣。…（那你…上去之
    後，他們這些人的舉動為何？）就直接拿我手機，衣服把我
    脫掉，然後他們…就準備要開始打了。…（是幾個人打你？
    前後次序為何？有無用工具打你？打的部位為何？）打的時
    候，曾正安也有打，呂良慧也有打，還有另外兩、三個男生
    我不認識，…打得我整個臉都腫起來。」、「（是誰叫你脫
    ？）就曾正安跟呂良慧他們，就這兩個啊…，只有他們兩個
    ，還有那兩、三個男生我不認識。（你當時有下跪嗎？）有
    。（你下跪的原因是因為你作錯事嗎？）不是。他們給我跪
    ，他們打到我跪。（你進去以後到他們打你、逼你跪的期間
    有多長？）差不多一個多小時，不到兩個小時。（這一個小
    時到兩個小時中間，你有簽立本票與借據嗎？）我有簽，因
    為如果我沒有簽的話，繼續打。（你簽本票是簽多少錢、幾
    張？）簽20萬，5 張，1 百萬，本來是兩百萬。」、「（我
    是問你基於什麼原因才會簽？他們有什麼動作或言語？）剛
    開始進去打的時候，打完打到我整個都站不起來，然後他們
    就去買本票跟好像借據的東西，本來要跟我要兩百萬，後來
    我說我沒有那麼多，才變成1 百萬…」、「（你簽立一百萬
    的5 張本票時，可以離開或求救嗎？）我沒辦法離開，我也
    沒辦法去求救，因為從頭到尾都是他們好幾個人在押，一直
    押，我連走都不能走…」等語明確（本院卷頁116 背面至12
    1 背面）。
  2.「（你說你被打，你是被打到什麼部位？）整個頭、臉部、
    腳，然後背部也被打，肚子也被打，就這樣。」、「（警察
    來之前，你已經被曾正安他們打？）對。（曾正安他們是連
    續打你嗎？）先打差不多十幾分鐘，再停下，然後就是間隔
    間隔打。…（當時你有無簽所謂的和解書或是借據？）如果
    是和解書跟借據的話，那是他們逼我寫的，不是我自己願意
    去寫的。」、「（你在警察的面前，有跟他們講說你願意用
    一百萬來跟曾正安他們和解嗎？）沒有。（警察離開之後，
    曾正安或呂良慧他們有無繼續打你？）有。」、「（你有無
    打電話給謝鳳廷跟她借錢？）有。（你用什麼理由跟她借錢
    ？）我說我被打。」、「（你去桃園領錢是到什麼地方領錢
    ？）到水汴頭郵局領30萬，到郵局總局領75萬。（為何要分
    兩次領錢？）因為水汴頭郵局沒有那麼多現金。」、「（領
    出來的30萬是直接交給什麼人？）曾正安直接拿走。…（那
    個開車的人有跟你一起進去水汴頭郵局？）沒有，他在車子
    裡面，跟呂良慧在車子裡面，然後曾正安帶我們進去，跟著
    我和謝鳳廷進去。（你們進去是到櫃檯領錢？）對，直接去
    櫃檯。…（本票是在曾正安手上嗎？）在呂良慧手上，然後
    曾正安帶我們進去，領完錢出去，錢拿著，然後又載我們去
    總局，因為水汴頭郵局那邊沒有那麼多現金，直接再去總局
    ，去郵局之後他放我們在那邊，連我乾媽的東西也拿走，只
    有剩下郵局存簿，其他什麼東西都在他車上，然後車子給我
    開走。（在水汴頭郵局裡面領錢時，曾正安跟你之間的距離
    多遠？）很近，就在我旁邊而已。」、「（你們在水汴頭郵
    局是領30萬嗎？）對。（這個30萬是以現金直接被曾正安拿
    走？）對。（你有看見曾正安把這個30萬拿給呂良慧嗎？）
    有。」、「（在郵局總局你是跟誰進去提款？）我跟我乾媽
    謝鳳廷女士。（只有你跟謝鳳廷兩個人進去領錢？）對，因
    為我們東西全被他押著。…（領完這75萬元的現金後，你們
    是怎麼做？把錢交給誰？）交給曾正安。（你們是從郵局走
    到車子裡面把錢交給曾正安？）對。（然後呢？）然後他載
    我們回五百戶那邊，把我乾媽放下來，又直接載我走。」等
    語明確（本院卷頁122 至126 ）。
  3.「（你在現場有被喝令要脫光衣物下跪？）有，他們一面打
    ，一面叫我脫。（『他們』指的是誰？）就曾正安跟呂良慧
    他們這幾個啊，剩下的我不認識。（在現場開口、命令或起
    鬨要你脫衣服的人有誰？）我一進去時就叫我手機拿出來，
    然後叫我脫衣服，呂良慧跟曾正安都有講。然後我上衣脫掉
    之後又不行，又要叫我脫褲子，就這樣一直脫、一直打，外
    褲、內褲都要脫。」、「（整個要錢的過程中，曾正安跟呂
    良慧分別有講什麼話？）曾正安就跟我講如果沒付的話，我
    也逃不過他們手裡，我記得有這句話。」、「（你當場簽了
    哪些文書，除了5 張本票以外？）借據。…（借據是你自己
    寫的嗎？）他去買那個借款單，我填寫的。我記得是借據單
    跟5 張本票…」、「（警詢時你說呂良慧等人要你先脫光身
    上所有衣物並且下跪，看起來似乎是有人命令你下跪，是否
    如此？）對，命令我下跪，可是我不跪，他們就打下去，我
    就跪。」、「（警詢時你講曾正安有揚言你會一直被打到死
    ，要你去籌到錢，才可以放人，否則你會被一直打到死，確
    實有此事嗎？詳細過程如何？）對，確實是這樣，不然我怎
    麼會趕快要去籌這1 百萬，好趕快脫身、東西要趕快拿回來
    ？」、「（整個過程甘燕妮有無做出一些吆喝、助勢或打你
    、罵你或勸你的動作？）剛開始好像有…（剛開始有是甚麼
    意思？）就是拿手機幹嘛的，然後叫我脫的是呂良慧，後面
    又一直打，那個甘燕妮好像就是講我們剛才講的她表妹的事
    情…」等語明確（本院卷頁143 至147 ）。
  (二)證人謝鳳廷於本院審理中到庭證稱：「（你曾經跟葉佳到
    郵局領錢過？）有，有去領錢。（是一天內總共領兩次？）
    對。…（你跟葉佳去領錢，葉佳有無告訴你要領錢的原
    因？）我知道，他有講，他說壞人一直逼他，要打他，他叫
    我救他，我說我救你沒關係，我再辛苦的錢也會拿來救你，
    生命比錢還要重要，我是這樣講，我不願意看到他被人家打
    成這樣子，在車子裡面看到他整個人、整個臉都變了，被打
    到變了，我看了很同情。…（從妳家到郵局領錢的路途中，
    葉佳跟車上的人是聊天聊得很快樂，還是很緊張、很害怕
    ？）沒有，葉佳一句話都沒有講，葉佳很緊張，被打得
    這樣子。（你在車上看到葉佳的臉部或身體有無異狀？）
    對，跟平常不一樣，整個都打腫了，我問他臉怎麼會變成這
    樣子，他說被打的。（怎麼不一樣？有腫或有血跡嗎？）對
    ，他整個臉都變色了，我都快不認識了，我說『你怎麼會被
    人家打成這樣子』，他說『你不要問了啦，救救我就好了』
    。…（第一次領錢時，幾個人到郵局？）去郵局的時候還是
    那麼多人，但是一個跟進去。（第二次去郵局總局領錢時，
    有無人跟進去？）那時就沒有跟進去，他們全部人都在門口
    等。（那時你有沒有叫葉佳趕快跑或是報警？）他不敢，
    他說『我不敢，他們認得我，就會打我』。」、「（你是領
    100 萬還是105 萬元？）105 萬是對，因為葉佳說他身邊
    要放一點點錢，所以多領了5 萬元，100 萬就是那些人拿走
    。」、「（第二次在郵局領75萬，那次花了多少時間？）因
    為水汴頭的錢不夠，只能領這樣子，他們就說『不夠，桃園
    還有銀行呀，可以去桃園領啊，你今天一定要給我領到夠為
    止』，壞人這樣講。（第一次領不夠之後又到另一家郵局去
    ？）對，又要到桃園市區去，我們水汴頭那個是小郵局，錢
    不夠，壞人就講要去桃園給我湊到夠。」（本院卷頁150 至
    152 ）、「（第一次去那個小郵局時，壞人裡面有一個陪你
    跟葉佳進去領？）對。（第二次轉去郵局總局領時，那些
    壞人裡面有無人陪你跟葉佳進去領？）進去倒沒有，他們
    都跟佳講『我們站在門口等，你領出來給我們』，一出來
    他們就接走了。（從郵局總局一出來，他們接走是接什麼？
    ）接走是接錢還有接我們人走。」、「（我是問你第一次的
    情形？）第一次他們有在門口等，好幾個人在門口等，一個
    人就進去了，在我們後面站著。（你的意思是第一次的郵局
    ，壞人裡面有一個陪你們進去，其他的人就在外面門口等？
    ）對。」等語明確（本院卷頁154 、155 ）
  (三)共同被告曾正安於偵查及審理中亦曾為下列供述或證述：
  1.於偵查中供述、證述稱：「…因為呂良慧前一天跟我哭訴，
    說葉佳做變態的性行為，又強拍她裸照，我就想把他叫過
    來問清楚，所以假裝要請他施用安非他命，就叫他過來。」
    、「（葉佳進入房間後的情形？）他進入我及甘燕妮的10
    3 號房間之後，過了約1 分鐘，呂良慧就跟她的小弟…從隔
    壁102 號房進來之後，呂良慧叫我看葉佳的手機，我拿葉
    佳的手機看了之後，確實有呂良慧及很多女孩子的裸照，
    我很生氣，就叫葉佳脫衣、褲，跪在地上，我打了葉佳
    一巴掌，呂良慧及她的小弟也上前對他拳打腳踢，現場沒有
    人拿棍棒打他。（為何葉佳開1 張100 萬元借據、面額各
    20萬元本票5 張？）是呂良慧要求的，他本來要求200 萬元
    ，但葉佳說他沒有那麼多錢，協調後葉佳願意給呂良慧
    100 萬元，我就叫他寫一張100 萬元和解書、道歉書及開5
    張面額各20萬元的本票。（後來如何取到錢？）後來我們講
    完100 萬元賠償金之後，我把手機還給葉佳，他自己打電
    話籌錢，他打電話給他桃園乾媽，跟他乾媽說他做生意失敗
    ，跟地下錢莊借錢，並說要還錢。之後由『阿信』開葉佳
    的白色4272-MV 號自小客車，葉佳跟我坐在後座，呂良慧
    坐在副駕駛座上，到葉佳跟他乾媽約的路口碰面…」（偵
    查卷頁74）。
  2.於本院準備程序中坦承：「…呂良慧進來之後，我質問葉佳
    對呂良慧做了甚麼事情，葉佳否認，呂良慧發飆，葉佳
    態度很強勢，我就賞了他一巴掌，呂良慧、甘燕妮也跟著
    甩他一巴掌，我一時生氣，叫他脫衣服跪在那邊…」（本院
    卷頁57）、「就妨害自由部分，我承認，因為我有叫他下跪
    也有打他…」等語（本院卷頁72背面），於審理程序中證稱
    ：「（當天在103 號房現場，呂良慧有無毆打葉佳？）她
    有甩了他耳光。」（本院卷頁175 背面）、「（現場是誰叫
    葉佳脫衣？）應該是我。（為什麼你叫葉佳脫，他就願
    意脫？你用什麼手段？）我甩他一個耳光，我說你給我衣服
    脫掉，給我跪下。」（本院卷頁176 背面、177 ）、「（在
    現場的過程中，甘燕妮有無打葉佳？）她為了她妹妹的事
    情甩了葉佳一巴掌、踢了他一腳。」（本院卷頁178 背面
    ）；嗣於最後審理期日坦承：「（葉佳到場後，是否有人
    叫葉佳脫衣褲、毆打他，叫他跪下？）我先質問葉佳對
    呂良慧做了什麼事情，後來我就叫葉佳脫衣服、跪下，是
    呂良慧過來後，我甩葉佳耳光，叫他跪下，向呂良慧道歉
    ，我總共好像甩了他2-3 個巴掌…」（本院卷頁223 背面、
    224 ）、「我確實有陪同進去『水汴頭郵局』一下子，之後
    我就出來買飲料。」（本院卷頁225 ）、「我承認我有叫被
    害人脫衣服、跪下、打他巴掌…」等語明確（本院卷頁226
    背面）。
  (四)共同被告呂良慧於偵查及審理中亦曾為下列供述或證述：
  1.於偵查中供稱或證稱：「（97年7 月25日中午12時在新竹市
    ○區○○街22巷4 號103 號房你們對葉佳妨害自由、恐嚇
    取財時，共有幾個人在場？）我、曾正安、甘燕妮、鄭慶原
    、其他的人我不認識，如果葉佳不算的話，總共有6 個人
    在場。」、「不知道是曾正安還是甘燕妮打電話叫葉佳過
    來，但我是聽曾正安講他以安非他命引誘他過來。當天我跟
    葉佳談到分手，因為葉佳拍我的裸照，我要把裸照及他
    的手機拿過來，曾正安聽到這件事情很生氣，他說他會幫我
    處理，當時曾正安叫我先躲在102 號房不要出來，等葉佳
    過來之後，他問完他之後，我再過去，我過去103 號房時，
    看到葉佳身上衣服都被脫掉，全裸跪在地上，而甘燕妮打
    他巴掌，葉佳就自己提起：不然要如何解決？他說他出50
    萬元分手費，我說不行，我要求100 萬元，葉佳就說好，
    並帶我、曾正安及一名開車的小弟，是開葉佳的白色4272
    -MV 號自小客車，到桃園他朋友住處的巷子口，葉佳跟那
    女子說他做生意失敗，欠我們100 萬元，那名女子就一起上
    車，帶我們去領錢…。」（偵查卷頁71-72 ）。
  2.於本院審理程序中證稱：「（現場葉佳有被人毆打，有被
    你跟曾正安、甘燕妮打巴掌？）對。（現場葉佳也有被曾
    正安要求脫光衣服全裸？）有。」（本院卷頁200 ）、「（
    後來開車去桃園領錢的人是誰？）阿信。（阿信是要出發去
    桃園時才來的嗎？）對，我才打電話給他的。（所以阿信沒
    有進去103 號房？）對，他完全都沒有進來過。」（本院卷
    頁203 ）、「…真實的版本就是曾正安先來跟我拿，我先給
    他20萬元，後來確實又給他35萬元，是我們一起花用的錢。
    …」（本院卷頁204 ）、「我在102 號房時，聽到一聲很大
    聲，我走過去後，就看到葉佳脫了衣褲，跪下了，我承認
    我有打他…」（本院卷頁223 背面）、「（後來是否要求葉
    佳要簽面額100 萬元的借據或和解書及5 張20萬元本票？
    ）和解書是我開口的，本票是曾正安拿出來的…」（本院卷
    頁224 背面）、「是我打電話叫『阿信』過來，因為我不會
    開車，曾正安已經打藥了，一直在茫，葉佳硬不開車，他
    說他的車有什麼問題，他不能開去桃園，我才請我的朋友『
    阿信』過來開葉佳的車過去。（到了桃園接了謝鳳廷後，
    我當時都在車內，兩次葉佳、謝鳳廷都有進去領錢沒錯…
    」等語明確（本院卷頁225 ）。
  (五)共同被告甘燕妮於本院準備程序中供稱：「（是誰打電話叫
    被害人來的？）是我，我以要葉佳過來吸毒為理由，叫葉
    佳過來。…（葉佳來之後你們有誰在何階段對他做一些
    暴力的行為…？）呂良慧在把手機拿給曾正安看之後，曾正
    安賞了葉佳一巴掌後，呂良慧也打了葉佳一巴掌，當時
    阿昌是抓著葉佳的人，阿鋒也有用手打葉佳。」（本院
    卷頁91）、「（在過程中誰開口要求被害人提出200 萬元？
    ）我在場時，就有聽到呂良慧要求被害人賠償200 萬元。…
    呂良慧原本要葉佳賠償她分手費原本要50萬元，後來跳到
    200 萬元，葉佳就跟呂良慧說他真的沒有那麼多錢，要求
    降低金額，呂良慧就說好，降為100 萬元，葉佳就說好。
    （在現場簽本票的過程？）這個過程我不在。（後來呂良慧
    他們載著葉佳去桃園調錢的過程？）我沒有跟他們一起去
    ，他們要去之前，我已經買飲料回來了，所以我知道他們有
    去…。（誰陪同被害人去領錢？）他們出門時，是曾正安、
    呂良慧、葉佳、阿信4 個人一起去。」（本院卷頁91背面
    - 頁92）、「我剛剛有講我開門讓被害人進來時，過來的除
    了是…呂良慧以外，其餘三人就是指鄭慶原、阿鋒、阿昌。
    …阿信是他們出發前，呂良慧打電話叫他來的。」（本院卷
    頁93）；嗣於本院審理中證稱：「（案發當時在103 號房內
    到底有幾個人？）除了葉佳跟我們4 個被告以外，還有2
    個男的。一個阿鋒，一個阿昌。」（本院卷頁206 背面）、
    「（有人打葉佳嗎？）有。（有誰打葉佳？）曾正安打
    一巴掌，呂良慧打一巴掌，我打一巴掌、踹一腳。」（本院
    卷頁207 ）、「（葉佳到了103 號房以後，他在場被要求
    支付款項的事，你有在場見聞？）前面那一段時間我有在。
    葉佳衣服脫光時、下跪時我有在場，曾正安打一巴掌，呂
    良慧打一巴掌，我打一巴掌、踹一腳，葉佳被要求拿出手
    機，這些我都有看到。（呂良慧要求200 萬，後來降為100
    萬的過程，你有看到對不對？）我是陸陸續續有聽到一些…
    （現場有人講要葉佳交出100 萬元現金，否則要把他打死
    ，對不對？）因為我聽的都是呂良慧在講，錢的問題是呂良
    慧出口，但是說打死人這個我就不知道是誰講的。…（所以
    現場有人講要把葉佳打死？）有講，但是誰講的我不曉得
    。」（本院卷頁212 背面- 頁213 ）、「叫葉佳脫光衣服
    是呂良慧跟曾正安其中一個，但是是誰我比較不清楚。…（
    所以是呂良慧進來之後，葉佳才被要求脫光衣服，然後也
    被要求跪下？）對。」等語明確（本院卷頁213 背面）。
  (六)此外，並有謝鳳廷郵局存摺封面及內頁影本在卷可稽（偵查
    卷頁38），足證被害人謝鳳廷於上開時間確實有提領新台幣
    共105 萬元之事實。
  (七)被告曾正安、呂良慧雖抗辯：伊等並沒有強迫葉佳開立本
    票及聯絡朋友籌款，係葉佳自願與伊等和解，自願與謝鳳
    廷聯絡提出賠償金額的，否則警員李江河來的時候，為何葉
    佳不向李江河求救等語。經查：警員李江河當天並非以警
    察身分至現場執行勤務，身上亦未著警察制服，係受其線民
    即被告曾正安電話通知即到現場等情，業據其到庭證稱：「
    （當時你有無穿著警察制服？）沒有。」（本院卷頁156 背
    面）、「（當天你過去處理時是否值班？）忘了。報告長官
    ，這不是處理，我沒有去處理，我們不能用處理這兩個字，
    處理就是我以上班公務時間去處理案子，那就不一樣。」、
    「曾正安、呂良慧均係伊之線民，當時是接到曾正安或呂良
    慧電話通知到場…」等語在案（本院卷頁161 、頁163 ），
    警員李江河僅因被告曾正安電話通知即到現場，且未穿著警
    察制服，亦未依正常出勤方式前往，則其出現在現場之原因
    及公正性已令人懷疑；再者，一般認真公正執法之警員倘到
    場發現現場有涉嫌暴力討債事件，不管有無看到被害人已經
    遭到毆打，眼見多名行為人向單一被害人催討，為免事態擴
    大，應會請現場人士全部回警局，或運用公權力讓被害人先
    行離開現場才是，然警員李江河坦承：伊只有說如果葉佳
    需要警方協助的話，可以叫轄區警員過來，伊即離開現場等
    語（本院卷頁161 背面），顯見警員李江河並非真正欲前往
    為民眾處理事務主持正義；又李江河係受曾正安或呂良慧通
    知到場，衡情其到現場後應會先與曾正安、呂良慧2 人談話
    ，旁人一望即知其與曾正安、呂良慧等人交好，甚會認為其
    與曾正安、呂良慧係同夥而協助到場圍事而已，此觀諸被害
    人葉佳當庭所證：「（警察看到你脫光衣服，沒有把你帶
    離現場嗎？）沒有，而且他有出示證件，然後他們講一講，
    那個警察就走了。」、「（你有什麼跡證讓你懷疑警察是他
    們的人？）因為警察一進來不是跟我講話，而是跟曾正安他
    們在講話。」、「…他一進來就出示證件，然後跟曾正安講
    幾句話，就說那是你們自己的事情你們自己去喬。」（本院
    卷頁120 背面、頁127 背面、頁145 ）、「（…你為什麼不
    巴著警察、向警察求救？）…如果說我喊救命或是怎樣的話
    ，如果那個警察是他們的人的話，那我不是更慘？」等語自
    明（本院卷頁120 背面），因此，葉佳主觀上認為李江河
    係與曾正安、呂良慧等人同夥，自知向李江河求救亦無濟於
    事，而未向李江河求救，乃與常情相符，實難以被害人葉佳
    未向李江河求救而認被害人葉佳係自願賠償，被告曾正
    安、呂良慧此部分之抗辯，並不可採。
  (八)被告甘燕妮於本院雖抗辯：被告曾正安要伊以安非他命為餌
    通知葉佳過來的時候，伊並不知道曾正安、呂良慧實際上
    要對葉佳做甚麼事等語（本院卷頁90背面），證人曾正安
    作證時亦附和稱：伊叫甘燕妮打電話的時候，沒有把要幫呂
    良慧賠償的事告訴甘燕妮等語（本院卷頁178 ），然查：就
    此部分被告甘燕妮早於警詢中即坦承：「…因為被害人葉佳
    有吸安非他命之習慣，我便以請葉佳吸食安非他命為由
    ，引誘被害人葉佳至我房間內…朋友呂良慧向我們指稱，
    她遭葉佳拍裸照，要我們替她出一口氣…」等語（偵查卷
    頁21背面），嗣於偵查中亦坦承：「是曾正安要我以這個理
    由，打電話叫葉佳過來，因為呂良慧說他被葉佳拍裸照
    ，曾正安要幫呂良慧出頭，幫呂良慧跟葉佳拿分手費。」
    等語明確（偵查卷頁95），且被告甘燕妮自承自96年7 月底
    即與曾正安同居（本院卷頁92），且觀諸被告甘燕妮自承：
    因與丈夫感情不好，很早就離家在外等經歷（本院卷頁92）
    ，卷附其曾有施用毒品前科之前科資料（本院卷頁4 ），可
    見被告甘燕妮並非無社會閱歷之人，且與被告曾正安同居許
    久，對於曾正安之個性應該了解有加，焉有不知被告曾正安
    當時意欲為何之理；在在顯見被告甘燕妮於本院上開辯詞，
    乃臨訟卸責之詞，並不足採。
  (九)被告甘燕妮雖又辯稱：被告曾正安、呂良慧要葉佳簽本票
    的時候，伊去買飲料，並無參與強迫葉佳簽本票之行為等
    語，就此部分事實，共同被告曾正安亦證稱：伊要求葉佳
    簽本票及和解書時，有先叫甘燕妮出去買飲料或是便當，故
    甘燕妮當時並不在場等語（本院卷頁169 ），被害人葉佳
    亦證稱：伊簽本票時現場有四個人，一個是曾正安，一個是
    呂良慧，另外兩個都是男生等語（本院卷頁120 ），伊簽本
    票或簽借據時，被告甘燕妮並無在場等語（本院卷頁131 背
    面），而固堪認定。然按共同正犯之意思聯絡，不限於事前
    有所協議，其於行為當時，基於相互之認識，以共同犯罪之
    意思參與者，亦無礙於共同正犯之成立；又其表示之方法，
    亦不以明示通謀為必要，即相互間有默示之合致，亦無不可
    ；共同正犯之意思聯絡，原不以數人間直接發生者為限，即
    有間接之聯絡者，亦包括在內。如甲分別邀約乙、丙犯罪，
    雖乙、丙間彼此並無直接之聯絡，亦無礙於其為共同正犯之
    成立（最高法院73年台上字第1886號、第2364號判例意旨參
    照）。本案被告甘燕妮以吸食毒品為餌，撥打電話誘使葉佳
    到場時，已知被告曾正安、呂良慧係為裸照事件欲要求葉
    佳賠償；於葉佳進入103 號房後，復與曾正安、呂良慧
    共同對葉佳為毆打身體之暴力行為；另被告甘燕妮在現場
    時，即有聽聞被告呂良慧要求被害人賠償200 萬元，被告甘
    燕妮並無任何阻止被告曾正安、呂良慧繼續強迫葉佳賠償
    之行為，均已如上述；且被告甘燕妮亦參與享用被告呂良慧
    、曾正安自葉佳處取得上開錢財之好處，亦據被告甘燕妮
    坦承在卷（本院卷頁93背面），顯見被告甘燕妮於事先以電
    話誘引葉佳到場前，對於被告曾正安、呂良慧即將對葉佳
    採取剝奪行動自由，強制葉佳賠償等行為，已有預見可
    能性，並有所謀議，嗣後曾正安、呂良慧要求葉佳脫衣服
    、跪下，共同毆打葉佳時，被告甘燕妮非但未加以制止，
    甚至自己還參加掌摑葉佳等強暴行為，亦知悉被告呂良慧
    於上開強暴行為後向被害人要求賠償100 萬元等情，衡諸上
    開各情，顯見被告甘燕妮於被害人葉佳簽本票時雖不在現
    場，仍應認被告甘燕妮與被告曾正安、呂良慧等人就強迫葉
    佳簽立本票之行為，具有犯意聯絡及行為分擔，而應為共
    同正犯。
  (十)被告曾正安、呂良慧復辯稱：伊等到了桃園之後，是被害人
    葉佳主動下車與被害人謝鳳廷談話，當時並沒有人跟在葉
    佳身邊，若葉佳並非自願，大可趁此機會逃跑或呼叫；
    而第一次去水汴頭郵局領錢時，被告曾正安雖有陪同葉佳
    、謝鳳廷進入郵局，但中途被告曾正安就出去買飲料了，第
    二次去桃園總局領錢時，則係由葉佳、謝鳳廷進入郵局領
    款，葉佳倘不願意領錢，大可向郵局人員或其他現場人士
    求救，竟未向他人求救，可證明應係自願而非受強制等語，
    然查：
  1.被害人葉佳與謝鳳廷相約在謝鳳廷住處附近巷口見面，葉
    佳下車向謝鳳廷商談借款時，曾正安就在旁邊等情，業據
    證人葉佳到庭證稱：「我剛下車時，曾正安有下來，因為
    我要跟謝鳳廷講話，我要好好跟她講，所以我叫曾正安先在
    旁邊一下。」等語明確（本院卷頁141 ），縱使被告曾正安
    沒有下車隨同在旁，被告曾正安、呂良慧、阿信駕駛葉佳
    之車輛，衡情亦係停在旁邊或附近而已，且葉佳之車輛、
    手機、本票等重要物品均在被告曾正安、呂良慧手中，且謝
    鳳廷係29年8 月生，當時年近70歲，於本院審理中經由本院
    直接審理可以得知其年紀確實老邁，行動因而緩慢（本院卷
    頁219 背面），被害人葉佳倘自己逃跑，謝鳳廷亦無法倖
    免離開，則葉佳焉有可能趁隙逃跑之可能，其於本院審理
    中證稱：其因此不敢逃跑等語（本院卷頁141 ），應為可採
    。
  2.再者，葉佳、謝鳳廷第一次進入水汴頭郵局領錢時，被告
    曾正安亦隨其等2 人進入郵局，葉佳等2 人進入桃園郵局
    總局領錢時，曾正安等人雖未尾隨進入，然車子就停在郵局
    附近，葉佳等人一出來即可過去接應等情，亦迭據證人葉
    佳到庭證稱：「（在水汴頭郵局裡面領錢時，曾正安跟你
    之間的距離多遠？）很近，就在我旁邊而已。（曾正安站在
    你旁邊？）對。」，證人謝鳳廷到庭證稱：「（第一次領錢
    時，幾個人到郵局？）去郵局的時候還是那麼多人，但是一
    個跟進去。（第二次去郵局總局領錢時，有無人跟進去？）
    那時就沒有跟進去，他們全部人都在門口等。」、「第一次
    進去小郵局時，壞人裡面有一個陪我們進去，第二次去郵局
    總局時倒是沒有，他們都跟葉佳講：我們站在門口等，你
    領出來給我們，一出來他們就接走了。就是接錢還有我們人
    走。」、「（在第二次的郵局…他們怎麼會知道你們已經領
    完錢出來了？）他們一定是在那邊遠遠望著、看著，我們一
    出來他們人就過來了，不然我們去哪裡找人？（在第一次的
    郵局…陪你們進去的那一個壞人中途有無離開過？）沒有，
    他就為了錢他怎麼會離開。」（本院卷頁125 正反面、頁15
    1 、頁154 ）等語明確，同樣再加上葉佳之車輛、手機、
    本票均在被告曾正安手中，謝鳳廷行動緩慢不便，衡情被害
    人葉佳亦不可能趁機求救或逃跑。因此，被告曾正安、呂
    良慧上開辯詞，亦無可採。
  (十一)又按刑法第346 條第1 項之恐嚇取財罪，係以意圖為自己或
    第三人不法所有為構成要件之一，若僅以恐嚇方法使人交付
    財物，而並無不法所有之意圖者，縱令其行為或可觸犯他項
    罪名，要無由成立本條之恐嚇取財罪；又被告為其妻索討賭
    債雖屬自然債務，不得為訴訟上之請求，但尚非無債權債務
    之存在，被告在主觀上即非有為自己不法所有之意圖，即與
    恐嚇取財罪無關（最高法院24年上字第3666號判例、82年台
    上字第3071號裁判、84年台上字第4566號裁判意旨均可參照
    ）；同理，刑法第330 條第1 項之結夥3 人以上之強盜罪，
    主觀要件部分亦係以意圖為自己或第三人不法所有為構成要
    件之一，倘被告自始無不法所有之意圖，應認不構成該條項
    之犯罪。
    本案被害人葉佳雖聲稱：伊並沒有偷拍呂良慧之裸照，伊
    手機內之裸露照片亦非呂良慧的，呂良慧純粹係以此為藉口
    向伊勒索財物而已（本院卷頁117 背面、147 背面），然查
    ：葉佳與呂良慧分手前，確實曾向呂良慧提議要拍呂良慧
    之裸照，雖然呂良慧拒絕，然葉佳手機內確實存有多張女
    子裸露胸部之照片，業據被害人葉佳於本院審理中自承：
    「拍裸照是我跟她這樣子講，可是我沒有拍，我跟她講是在
    分手之前，我是說要拍…」、「（所以你手機裏面確實有裸
    照？）是A 片裡面的，跟呂良慧沒有關係。（裸照上有什麼
    樣的特徵可以確認不是呂良慧？）都是胸部怎麼有辦法去確
    認。（你手機拍的裸照都是只有胸部，沒有拍到臉？）沒有
    拍到臉。」等語在卷（本院卷頁142 正反面），另參照：證
    人李江河到庭證稱：「（你進去房間後，曾正安有無告知你
    他叫你去的目的？）他是有跟我講說因為有人拍人家的裸照
    。」（本院卷頁157 ），證人曾正安到庭證稱：「（你有無
    看到葉佳手機裡面到底有無呂良慧的裸照？）有很多裸照
    。（你如何確定那些是呂良慧的裸照？是有照到呂良慧的臉
    部嗎？）是從鼻子下來到接近小腹的地方，因為那個身材一
    看就是我自己的乾妹妹。」（本院卷頁169 背面、170 ），
    「…現場被告呂良慧好像情緒失控在發飆…」（本院卷頁17
    5 背面），證人甘燕妮到庭亦證稱：「曾正安在現場有看到
    葉佳的手機裡面有呂良慧的裸照…（曾正安在現場是何反
    應讓妳判斷他有認出是呂良慧的裸照？）他看到裸照就直接
    給葉佳一巴掌，動作很直接。（因此妳當時在現場主觀上
    認為葉佳的手機裡面確實有呂良慧的裸照？）我當時認為
    是有…」等語（本院卷頁214 背面-215），可見被告曾正安
    、呂良慧、甘燕妮認為葉佳手機內確實藏有偷拍呂良慧之
    裸照，尚非完全空穴來風，憑空捏造；又衡以：上開葉佳
    既然曾經提議想要拍攝呂良慧之裸照，及其手機內確實有多
    張女性裸露照片等事證，被告呂良慧主觀上認為葉佳確實
    偷拍其裸照，被告曾正安、甘燕妮經被告呂良慧告知後，主
    觀上亦相信於此，乃與經驗法則相符；另本於罪疑惟輕之法
    則，亦應為被告等人有利之認定。因此，被告曾正安、呂良
    慧、甘燕妮等3 人主觀上認為葉佳有偷拍呂良慧之裸照，
    為催討被告呂良慧因遭受葉佳拍攝裸照所生之損害賠償，
    因而強制葉佳簽發本票、籌款賠償，其等3 人主觀上應無
    為自己不法所有之意圖，併此敘明。
  (十二)末被告曾正安主張：新竹市○○街22巷4 號建築物附近或一
    、二樓內或許有監視錄影帶可以調閱，可證被害人葉佳證
    述在該建築物一樓即遭被告等人強行拖上樓等情不實在（本
    院卷頁22 1背面），然本院並未認定被害人葉佳在該建築
    物一樓遭被告等人強行拖進去之事實，此觀諸上開犯罪事實
    之記載及理由欄之論述自明，被告曾正安之聲請並無必要；
    又被告呂良慧及其辯護人均請求調閱桃園水汴頭郵局或總局
    內之監視錄影帶，證明被告等人並無將葉佳打到頭破血流
    ，亦無脅迫葉佳前往領款等語（本院卷頁221 背面、頁22
    2 ），經查：被告曾正安、呂良慧、甘燕妮於103 號房內確
    實均有動手毆打被害人葉佳，核其等之行為均已構成施強
    暴之要件；又被害人葉佳偕同謝鳳廷前往郵局領款時，因
    自知無法逃脫，故未積極向郵局人員求救，亦符合事理之常
    ，均已如前述；且經本院先後以公務電話、發函詢問上開郵
    局，調查是否仍可調閱案發當時之錄影帶，均經回覆稱：已
    逾越相關保存期限，無法調閱，有本院公務電話及桃園郵局
    總局回函在卷可參（本院卷頁232 、238 ），因此，被告呂
    良慧及辯護人上開聲請亦無調查之必要及可能，併此敘明。
  (十三)綜上，被告曾正安、呂良慧、甘燕妮3 人上開犯行，事證明
    確，堪予認定，應依法論科。
四、論罪科刑：
  (一)按刑法第304 條第1 項以強暴、脅迫使人行無義務之事或妨
    害人行使權利之強制罪，其所謂脅迫，與刑法第305 條以加
    害生命、身體、自由、名譽、財產之事，恐嚇他人致生危害
    於安全之恐嚇危害安全罪之所謂恐嚇，均係以使人心生畏怖
    為目的，其行為本質並無不同，從而行為人以使被害人行無
    義務之事或妨害被害人行使權利為目的，而以加害被害人之
    生命、身體、自由、名譽、財產之事，恐嚇被害人，致生危
    害於安全者，該恐嚇行為應包含在脅迫行為之觀念之內，如
    已該當刑法第304 條第1 項之要件時，只能論以該條之強制
    罪，不能再論以刑法第305 條之危害安全罪。又按刑法第30
    2 條第1 項之妨害自由罪與同法第304 條第1 項之強制罪，
    均以強暴或脅迫為手段，其罪質本屬相同，至其所保護之法
    益，固均為被害人之自由，惟前者重在保護個人之行動自由
    ；後者重在保護個人之意思自由。故行為人在妨害自由行為
    繼續中，如對被害人以強暴、脅迫使人行無義務之事或妨害
    人行使權利，此強制部分行為自屬包含於妨害行動自由之同
    一意念之中，縱其所為，合於刑法第304 條強制罪之情形，
    仍應視為剝奪行動自由之部分行為，應逕依第302 條第1 項
    論罪，並無適用第304 條第1 項規定之餘地（最高法院29年
    上字第2359號、第3757號判例意旨，89年度台上字第6193號
    、90年度台上字第5409號、第5441號、93年度台上字第3309
    號判決要旨參照）。
  (二)故核被告曾正安、呂良慧、甘燕妮等3 人於葉佳進入103
    號房後，對葉佳以甩巴掌、毆打、腳踹等強暴方式，使葉
    佳無法離開103 號房，進而剝奪其行動自由之行為，係觸
    犯刑法第302 條第1 項之非法剝奪他人行動自由罪。被告曾
    正安、呂良慧、甘燕妮於剝奪葉佳行動自由過程中，命令
    葉佳脫下衣褲、下跪、交出手機，強迫葉佳簽立本票，
    強迫葉佳向桃園乾媽謝鳳廷借款賠償，強行偕同葉佳到
    桃園水汴頭郵局、桃園郵局總局領款等強制行為，及於上開
    過程中對葉佳恫稱如不開本票或籌款賠償，要把葉佳打
    到死等行為，均係被告曾正安等3 人於非法剝奪葉佳行動
    自由犯行中，為使葉佳行賠償之無義務之事，而於該犯行
    過程中所為之部分行為，僅應論以刑法第302 條第1 項非法
    剝奪他人行動自由罪，而不另論以刑法第304 條第1 項強制
    罪或刑法305 條之恐嚇危害安全罪。檢察官認被告曾正安等
    3 人所觸犯者係第330 條第1 項之結夥3 人以上強盜罪，然
    強盜罪主觀上必須以為自己或第三人不法所有之意圖為要件
    ，被告曾正安等3 人主觀上認葉佳偷拍呂良慧裸照，對葉
    佳具有侵權行為之損害賠償請求權，主觀上並無不法所有
    之意圖，已如前述，因此並不符合強盜罪之構成要件，檢察
    官認為被告等3 人係觸犯上開加重強盜罪，乃有誤會，惟其
    基本犯罪事實同一，本院自得逕予審理，並依職權變更起訴
    法條。
  (三)被告曾正安、呂良慧、甘燕妮等3 人就剝奪他人行動自由罪
    部分，與「阿昌」、「阿鋒」間有犯意聯絡及行為分擔，應
    論以共同正犯；被告曾正安、呂良慧前因事實欄所載之前科
    而受有期徒刑之宣告，而分別於96年7 月21日、95年6 月26
    日執行完畢，有臺灣高等法院被告曾正安、呂良慧等2 人之
    前案紀錄表在卷可稽，其等2 人於上開徒刑執行完畢後5年
    內，均故意再犯本件有期徒刑以上之罪，均為累犯，均應依
    刑法第47條第1 項規定加重其刑。
  (四)爰審酌被告呂良慧認為遭受葉佳拍攝裸照，被告曾正安、
    甘燕妮知悉此事後，均應循正當管道或和平協商方式解決此
    事，竟共同以上開分工方式，誘使葉佳回到上開103 號房
    後，進而為上開剝奪他人自由犯行，其等剝奪葉佳行動自
    由時間雖僅有數個小時，然以誘騙方式使被害人進入某狹窄
    空間內，過程中命令葉佳脫衣、下跪，集體毆打葉佳，
    所為情節重大；又其等以上開行為逼迫葉佳賠償100 萬元
    ，無異係動用私刑自力救濟，無視國家公權力之存在，乃屬
    嚴重影響社會治安之事件；又被告曾正安、呂良慧明知葉佳
    係向敦厚老者謝鳳廷籌款，仍不念該筆錢財係謝鳳廷多年
    供自己養老之積蓄，僅為供自己花用私慾，竟仍強迫葉佳
    向謝鳳廷籌借如此高額款項，對於老者毫無惻隱之心，遑論
    日後會有改過自新之可能；又否認犯罪雖係被告訴訟上之權
    利，然而犯罪後之態度乃刑法第57條第10款明定應予審酌之
    量刑事項，否認犯罪與坦承犯罪之犯後態度自有不同，本案
    被告等3 人剝奪行動自由犯行事證明確，然其等歷次供述仍
    避重就輕，多次翻異說辭，於司法殿堂上公然扯謊毫無懼色
    ，不僅嚴重浪費司法資源，參以案發迄今未與被害人達成和
    解，亦從未表達對葉佳或謝鳳廷之歉意，可見並無反省改
    過之心；綜合上述情節，本院認被告曾正安等3 人剝奪葉佳
    行動自由之時間雖然僅有數個小時，然仍不宜寬恕，應從
    重量刑；另斟酌被告曾正安、呂良慧係居本案主導地位，並
    係主要朋分上開100 萬元者，情節最重，被告甘燕妮雖係以
    電話誘使葉佳回103 號房之人，然其係因被告曾正安之同
    居人，受被告曾正安指示方才為之，於上開犯行過程並非居
    主導地位，事後僅間接受有上開錢財之好處，且本案係因被
    告甘燕妮配合司法警察之約談調查，司法警察方能循線查獲
    本案（參見被告甘燕妮警詢筆錄及本院卷頁188-1 司法警察
    所製作之偵查報告）等一切情狀，分別量處如主文所示之刑
    。
貳、無罪部分：
一、證據能力部分：
    按犯罪事實應依證據認定之，無證據不得認定犯罪事實；有
    罪之判決書應於理由內記載認定犯罪事實所憑之證據及其認
    定之理由。刑事訴訟法第154 條第2 項及第310 條第1 款分
    別定有明文。而犯罪事實之認定，係據以確定具體的刑罰權
    之基礎，自須經嚴格之證明，故其所憑之證據不僅應具有證
    據能力，且須經合法之調查程序，否則即不得作為有罪認定
    之依據。倘法院審理之結果，認為不能證明被告犯罪，而為
    無罪之諭知，即無前揭第154 條第2 項所謂「應依證據認定
    」之犯罪事實之存在。因此，同法第308 條前段規定，無罪
    之判決書只須記載主文及理由。而其理由之論敘，僅須與卷
    存證據資料相符，且與經驗法則、論理法則無違即可，所使
    用之證據亦不以具有證據能力者為限，即使不具證據能力之
    傳聞證據，亦非不得資為彈劾證據使用。故無罪之判決書，
    就傳聞證據是否例外具有證據能力，本無須於理由內論敘說
    明（最高法院100 年台上字第2980號判決意旨參照）。本判
    決以下認定被告鄭慶原無罪所引用之證據，部分證據雖屬被
    告鄭慶原以外之人於審判外陳述之傳聞證據，依上開判決意
    旨，本院就其等為何有證據能力毋庸論述說明，合先敘明。
二、公訴意旨略以：被告鄭慶原與共同被告呂良慧、曾正安、甘
    燕妮等3 人，共同基於意圖為自己不法所有之犯意聯絡，於
    葉佳受誘騙前往上開新竹市○○街22巷4 號103 號房間時
    ，被告鄭慶原手持1 根鋁棒站在旁邊，作勢欲毆打葉佳，
    被告鄭慶原並與共同被告呂良慧、綽號「阿鋒」男子上前對
    葉佳拳打腳踢，嗣後共同被告曾正安再以葉佳手機內有
    其乾妹呂良慧之裸照為由，與共同被告呂良慧要求葉佳：
    需支付200 萬元賠償金解決，否則將打死葉佳雙等語，致葉
    佳心生畏懼，經葉佳苦苦哀求後，呂良慧始同意調降為
    100 萬元，葉佳因已遭受前述毆打及恐嚇而難以抗拒，不
    得已遂依共同被告曾正安之要求，簽立面額100 萬元之借據
    1 張及面額各20萬元之本票5 張，交予呂良慧收執，並去電
    向其友人謝鳳廷籌措現金，嗣被告呂良慧、曾正安、「阿信
    」駕駛葉佳所有之4272-MV 號自用小客車，搭載葉佳一
    同前往桃園市與謝鳳廷會合，先後前往桃園「水汴頭郵局」
    提領現金30萬元，再轉往桃園「郵局總局」提領現金75萬元
    ，而將其中100 萬元交給共同被告曾正安、呂良慧，因認被
    告鄭慶原共同涉犯刑法第330 條第1 項之結夥3 人以上強盜
    罪嫌等語。
三、按犯罪事實應依證據認定之，無證據不得認定犯罪事實；不
    能證明被告犯罪者，應諭知無罪之判決，刑事訴訟法第 154
    條第2 項、第301 條第1 項分別定有明文。又刑事訴訟法第
    161 條已於91年2 月8 日修正公布，其第1 項規定：檢察官
    就被告犯罪事實應負舉證責任，並指出證明之方法，因此檢
    察官對於起訴之犯罪事實，應負提出證據及說服之實質舉證
    責任，倘所提出之證據不足為被告有罪之積極證明，或其指
    出證明之方法，無從說服法院以形成被告有罪之心證，基於
    無罪推定之原則，自應為被告無罪判決之諭知（最高法院92
    年台上字第128 號判例可資參照）。
四、檢察官認被告鄭慶原涉犯刑法第330 條第1 項之結夥3 人以
    上強盜罪嫌，無非係以：(一)被告鄭慶原承認於上開時間有在
    現場之事實。(二)被害人葉佳於警詢中指述：被告鄭慶原有
    對其恐嚇取財及妨害自由，經警方出示鄭慶原照片供其指認
    後，亦陳稱被告鄭慶原就是當時對其施以恐嚇取財及妨害自
    由之歹徒等語。(三)共同被告甘燕妮於警詢、偵查中均證稱：
    當時被告鄭慶原有手持鋁棒在被害人葉佳旁邊，並且有毆
    打被害人之行為等語為其論據。
五、訊據被告鄭慶原堅詞否認有何結夥3 人以上之強盜犯行，亦
    否認有參與非法剝奪葉佳行動自由犯行，辯稱：伊當時只
    是向被告曾正安借地方施打毒品，伊是先在102 號房內施用
    安非他命，再到103 號房內施用海洛因，被害人葉佳進入
    103 號房後遭曾正安、呂良慧、甘燕妮施以強暴行為時，伊
    雖然有在場，但伊認為這是別人的家務事，伊沒有插手，且
    伊當時吸毒精神恍惚，只是坐在旁邊，之後過不久伊就離開
    等語。
六、經查：
  (一)被害人葉佳於警詢中雖曾指述：被告鄭慶原有參與上開對
    其施強暴之犯行等語（偵查卷頁9 以下），然查：葉佳於
    本院審理中，經當庭對被告鄭慶原進行指認程序後，多次明
    確證稱：「（那些打你的人中間有無在庭這位鄭慶原？）我
    真的沒有看過他。（你是完全沒看過他嗎？）完全沒看過他
    。（所以在庭這位鄭慶原不可能打你，你是這個意思嗎？）
    對。打我的人我都會記到。（打你的人你都會記到，但是裡
    面沒有鄭慶原？）對，我真的沒看過他。（你說後來還有人
    命令你脫衣服、下跪，你不做的話他們就會繼續打你，這些
    叫你脫衣服、下跪的人裡面有無在庭這位鄭慶原？）呂良慧
    而已。」、「（你去桃園領錢，跟你一起去的人裡面有鄭慶
    原嗎？）沒有。」、「（剛剛在庭那個鄭慶原有無打你？）
    我沒有見過他。」等語明確（本院卷頁133 背面、頁136 、
    頁143 正反面），而為何葉佳於警詢中能指認被告鄭慶原
    ，經本院詢以承辦本案之司法警察張立承，其陳明：葉佳
    與被告鄭慶原素不相識，葉佳根本不認識被告鄭慶原，然
    因被告甘燕妮曾供述鄭慶原係被告曾正安找來幫忙的，司法
    警察方以甘燕妮之供詞並提供照片供葉佳指認，然葉佳
    對於被告鄭慶原相片仍有模糊記憶等情，有司法警察張立承
    100 年9 月22日職務報告在卷可參（本院卷頁188-1 ），可
    知葉佳警詢中並未主動指述被告鄭慶原犯案，上開警詢筆
    錄之記載乃有不夠精確之處。
  (二)又共同被告甘燕妮雖於警詢、偵查及本院準備程序中均指述
    被告鄭慶原手持鋁棒在被害人葉佳身旁，並且有毆打被害
    人等語，惟查：被告甘燕妮因與曾正安為男女朋友，對於鄭
    慶原動輒找曾正安一起施用毒品，共用施用毒品器具等情均
    感氣憤，故於警詢、偵查及本院準備程序中均為上開不利被
    告鄭慶原之虛偽陳述等情，業據其於本院審理中自承：「因
    為曾正安答應我說要戒毒，鄭慶原動不動就來我們的地方說
    要打藥，鄭慶原來我們這邊打藥，他打，曾正安看到了也會
    打，而且鄭慶原又跟一般正常人不一樣，他有愛滋病，我很
    氣啊，有時他自己又沒帶針，就要用曾正安的，我怕他們會
    傳染，所以我很氣，所以我才…（所以你才誣賴他嗎？）是
    。」、「（妳誣賴鄭慶原的原因為何？）因為他時常跑到我
    跟曾正安住的地方要借地方打藥，所以我蠻討厭他的。」等
    語明確（本院卷頁208 背面、214 ），被告甘燕妮與被告曾
    正安、呂良慧之關係較為親密，其於本院審理中仍然供承被
    告曾正安、呂良慧之犯行，且倘坦承之前係虛偽證述被告鄭
    慶原犯案，可能會遭檢察官以偽證罪追訴，被告鄭慶原確實
    沒有參與犯案乙節倘非實在，被告甘燕妮於本院審理中亦無
    可能為被告鄭慶原澄清；再參以：被告鄭慶原倘有毆打葉佳
    ，縱葉佳之前並不認識鄭慶原，然因葉佳、被告鄭慶
    原當時同處一室之時間甚久，衡情葉佳對於有動手之被告
    鄭慶原應會有印象才是，然葉佳對被告鄭慶原卻毫無印象
    ，可見被告鄭慶原雖然在屋內，然當時應該確實並未參與強
    暴、脅迫葉佳之犯行才是。因此。被告甘燕妮上開於本院
    審理中之陳述，應非故意迴護被告鄭慶原所為，其於警詢、
    偵查及本院準備程序中就被告鄭慶原不利之陳述，復因無其
    他相符之證據，本院爰不採之。
  (三)另證人即共同被告曾正安於本院亦證稱：「（葉佳來了以
    後，鄭慶原有對葉佳做甚麼事嗎？）沒有。（鄭慶原有幫
    忙你們打他、罵他、叫他下跪或者拿棒子、刀子或是幫你們
    做任何事情嗎？）沒有。…他吸安非他命，頭在那邊茫茫的
    不曉得在做甚麼。（你有無叫鄭慶原幫忙你對葉佳做甚麼
    事？）沒有。…（到底你有無叫鄭慶原到房間看住葉佳不
    要讓他跑了？）應該沒有。（鄭慶原到底有無主動或被動幫
    你看住葉佳不讓他跑了，甚至幫你毆打葉佳、罵葉佳
    ？）沒有，他就在旁邊吃藥吃了不知道在那邊幹甚麼…」（
    本院卷頁171-173 ）；證人即共同被告呂良慧於本院亦證稱
    ：「（…為甚麼還要叫不相干的鄭慶原一起去那個地方？）
    鄭慶原他並不知道這件事情，他只是臨時過來借地方打針而
    已。（那他在102 號房打完就可以走了，為甚麼你還要帶著
    他一起進去103 號房？）我沒有叫他來，他就跟在後面…（
    那鄭慶原為甚麼還留在現場好一陣子？）…他那時候就是茫
    茫的。」（本院卷頁200 ）。
  (四)此外，檢察官復無法提出其他積極證據證明被告鄭慶原確實
    有為上開結夥3 人之強盜犯行，或共同參與非法剝奪葉佳
    行動自由犯行，本於罪疑惟輕之法則，本院自應為有利於被
    告鄭慶原之認定，爰諭知被告鄭慶原無罪。
據上論結，依刑事訴訟法第299 條第1 項前段、第300 條、第30
1 條第1 項，刑法第28條、第302 條第1 項、第47條第1 項，刑
法施行法第1 條之1 第1 項、第2 項前段，判決如主文。
本案經檢察官邱宇謙到庭執行職務。
中    華    民    國    100    年    10    月   31    日
                  刑事第五庭  審判長法  官  黃美盈
                                    法  官  傅伊君
                                    法  官  蔡川富
以上正本證明與原本無異。
如不服本判決應於收受判決後10日內向本院提出上訴書狀，並應
敘述具體理由。其未敘述上訴理由者，應於上訴期間屆滿後20日
內向本院補提理由書(均須按他造當事人之人數附繕本)「切勿逕
送上級法院」。
中    華    民    國    100    年    10    月   31    日
                                    書記官  劉雅文
中華民國刑法第302條
（剝奪他人行動自由罪）
私行拘禁或以其他非法方法，剝奪人之行動自由者，處5 年以下
有期徒刑、拘役或3 百元以下罰金。
因而致人於死者，處無期徒刑或7 年以上有期徒刑，致重傷者，
處3 年以上10年以下有期徒刑。
第1 項之未遂犯罰之。